臺北高等行政法院判決　　　　　　　　　　　　　　　九十二年度訴字第一五一號
　　　　　　　　　　　　　　　.
　　原　　　告　美商‧西雅圖太平洋工業公司
　　代　表　人　史提芬‧Ｒ‧維.
　　訴訟代理人　陳長文律師
　　　　　　　　蔡瑞森律師
　　被　　　告　經濟部智慧財產局
　　代　表　人　蔡練生（局長）住同右
　　參　加　人　老牛皮國際股份有限公司
　　代　表　人　甲○○
　　訴訟代理人　易定芳律師
右當事人間因商標異議事件，原告不服經濟部中華民國九十一年十一月八日經訴字第
○九一○六一二七三九○號訴願決定，提起行政訴訟。本院判決如左：
    主  文
原告之訴駁回。
訴訟費用由原告負擔。
    事  實
壹、事實概要：
    緣原告美商‧西雅圖太平洋工業公司於民國（下同）八十九年十一月二十一日以
    「STEERHEAD DESIGN」商標，指定使用於商標法施行細則第四十九條所定商品及
    服務分類表第二十五類之衣服、靴鞋、圍巾、頭巾等商品，向被告經濟部智慧財
    產局申請註冊，經該局准列為審定第九九五二一五號商標（如附圖一），嗣參加
    人老牛皮國際股份有限公司以該審定商標有違商標法第三十七條第十二款之規定
    ，檢具註冊第七五八二九七號「LA NEW及牛頭圖」商標圖樣（如附圖二），對之
    提起異議，經被告審查，以九十一年八月二十一日中台異字第九一○六四二號商
    標異議審定書為「第九九五二一五號『STEERHE D DESIGN』商標之審定應予撤銷
    。」之處分，原告不服，提起訴願，旋遭駁回，遂向本院提起行政訴訟。
貳、兩造聲明：
一、原告聲明求為判決：
(一)、訴願決定及原處分均撤銷。
(二)、訴訟費用由被告負擔。
二、被告聲明求為判決：
(一)、駁回原告之訴。
(二)、訴訟費用由原告負擔。
參、兩造之爭點：
一、原告主張之理由：
(一)、按「商標圖樣相同或近似於他人同一商品或類似商品之註冊商標，不得申請註冊
    」，為商標法第三十七條第十二款所明定。而商標在外觀、觀念或讀音方面有一
    近似者，即為近似之商標，復為商標近似審查基準所明定。惟，判斷二商標是否
    近似，應以通體隔離觀察之方法比較二商標簡繁程式，相同部分是否引人注意，
    倉卒之間消費者是否難以辨識，異時異地隔離觀察是否有混淆誤認之虞為斷。
(二)、原告「STEERHEAD DESIGN」商標與據以異議之註冊第七五八二九七號「LA NEW及
    牛頭圖」商標雖皆為牛頭圖，然以牛頭圖作為商標圖樣，申准註冊於國際分類第
    二十五類商品者，不在少數，諸如註冊第三九○○二八號及三八七六一五號「帥
    星SMART STAR及圖」商標、第三三九三九○號「黑牛及圖BULL Fight」商標、第
    九二八六一六號「阿霸牛ALBA BULL」商標、第六一○四○八號「CHICAGO BULLS
    」商標、第七四九四九二號「JOE SANCHEZ及圖」商標、第五八一一五三號「宇
    成及圖」商標、第六二八三七九號「摩登叢林TOREROS」商標、第六九九二六七
    號「OA及圖」商標、第八四八七七七號「拓克路及圖」商標、第一六四一九六號
    及第一五八九六六號「伯布森BOBSON及圖」商標、第八四五五○號「BOBSON及圖
    」商標、第五○○五一五號「小牛仔LITTLE COWBOY及圖」商標、第九二二一一
    七號「藍友RAN YIOU及圖」商標、第五五二八九四號「奧伺汀AUSTINUSA及圖」
    商標、第五七六○一八號「牛頭圖形」商標、第六二八五七一號「牛頭圖」商標
    、第六六七四五三號「公牛隊KUNG NIU TUI及圖」商標、第八六二一五七號「奔
    及圖」商標、第四八○四七○號「太空BUFFALO及圖」商標、第四七七○二九號
    及第五五五七○六號「牛頭BUFFALO及圖」、第八四○九○○號「詹吉雄標章」
    商標、第四七七○二六號「牛頭BFL及頭」商標以及第三九○二○六號「城昌有
    限公司標章」商標等皆是。由此可見，「牛頭圖」為極常見之圖形，以其作為商
    標圖樣者，通常其商標之識別力並不強。析言之，對於判斷識別力不強之商標之
    近似性，其審查尺度本應不同於一般的商標近似審查基準。因此，本案原告商標
    與據以異議之註冊第七五八二九七號商標是否構成近似，實應參酌改制前行政法
    院七十七年判字第一七九號「兩商標圖樣均有『牛』圖形存在時，尚應就其外觀
    、意匠、設計等予以判斷是否有近似之虞」之判決意旨加以判斷。
(三)、被告及訴願決定機關既已承認原告「STEERHEAD DESIGN」商標圖樣與註冊第七五
    八二九七號「LA NEW及牛頭圖」商標圖樣在細微比對下可發現牛角彎度之差異及
    牛臉頰胖瘦之不同，又漠視「牛頭圖」為識別力不強之商標之事實，逕自推論原
    告商標之申請註冊將使具普通知識經驗之商品購買人產生混同誤認之虞，其見解
    已予人主觀率斷之議。況原告上述商標圖樣上並無任何文字，而據以異議商標圖
    樣上則含有識別力較強之外文「La new」。消費大眾於交易場所選購商品時更可
    輕易區辨，絕無致生混淆誤認之虞。詎被告及訴願決定機關違背前開判決之意旨
    ，認定二商標構成近似，其認事用法失之偏頗，殊無可採。基於以上事實及理由
    ，可知原告商標圖樣與據以異議商標圖樣二者之構圖意匠，大異其趣，其非近似
    商標，洵無疑義。被告之原處分及經濟部維持原處分之訴願決定，無論認事用法
    均有嚴重違誤。
二、被告主張之理由：
    按商標圖樣相同或近似於他人同一商品或類似商品之註冊商標者，不得申請註冊
    ，為商標法第三十七條第十二款所明定。而商標圖樣之近似，以具有普通知識經
    驗之購買人，於購買時施以普通所用之注意，有無混同誤認之虞判斷之，復為商
    標法施行細則第十五條第一項所明定。查本件系爭審定第九九五二一五號「
    STEERHEAD DESIGN」商標圖樣，與據以異議之註冊第七五八二九七號「LA NEW及
    牛頭圖」商標圖樣相較，二者均為墨色之牛頭圖形所構成，細微比對固可見其牛
    角之彎度稍有不同，惟整體而言其外觀設計與意匠觀念極相彷彿，異時異地隔離
    觀察，難謂無使商品購買人產生混同誤認之虞，應屬構成近似之商標，二造商標
    復均指定使用於靴鞋等同一或類似之商品，則系爭商標之申請註冊，自有首揭法
    條規定之適用。至原告主張「牛頭圖」為極常見之圖形，並列舉以「牛頭圖」作
    為圖樣請准註冊之第三九○○二八、三八七六一五、三三九三九○、九二八六一
    六號等商標乙節，核其商標圖樣與系爭商標尚屬有別，案情並不相當，自難比附
    援引執為系爭商標應准註冊之論據。
三、參加人主張之理由：
(一)、按商標圖樣相同或近似於他人同一商品或類似商品之註冊商標者，不得申請註冊
    ，為商標法第三十七條第十二款所明定。而商標圖樣之近似，以具有普通知識經
    驗之購買人，於購買時施以普通所用之注意，有無混同誤認之虞判斷之，復為商
    標法施行細則第十五條第一項所明定。又所謂商標近似者，係指商標圖樣以具有
    普通知識經驗之商品購買人，於購買時施以普通之注意力，有混同誤認之虞者即
    為近似，故判斷兩造商標是否近似，應以具有普通知識經驗消費者，施以隔離通
    體觀察，以辨其有無產生混淆誤認之虞為斷（改制前行政法院七十二年度判字第
    一三九五號判決參照）。換言之，使隔離觀察之結果，因兩造商標圖樣之寓目印
    象相同，以一具有普通知識經驗之消費者施以普通之注意，致其一商標之存在，
    聯想至另一商標，而發生不能辨別或有混同誤認之虞者即屬商標近似。其理論之
    目的在於防止一般消費者對商品之品質、來源、製造者等發生混同誤認之虞。
(二)、次按，本件系爭審定第九九五二一五號「STEERHEAD DESIGN」商標圖樣，與據以
    異議之註冊第七五八二九七號「LA NEW及牛頭圖」商標圖樣相較，二者均為墨色
    之牛頭圖形所構成，細微比對固可見其牛角之彎度稍有不同，惟整體而言其外觀
    設計與意匠觀念極相彷彿，異時異地隔離觀察，難謂無使商品購買人產生混同誤
    認之虞，應屬構成近似之商標，二造商標復均指定使用於靴鞋等同一或類似之商
    品，系爭商標之申請註冊，自有首揭法則之適用。至原告主張「牛頭圖」為極常
    見之圖形，並列舉以「牛頭圖」作為圖樣請准請註冊之第三九○○二八、三八七
    六一五、三三九三九○、九二八六一六號等商標乙節，核其商標圖樣與系爭商標
    尚屬有別，案情並不相當，自難比附援引執為系爭商標應准註冊之論據。
    理  由
一、按商標圖樣「相同或近似於他人同一商品或類似商品之註冊商標者」，不得申請
    註冊，為本案異議審定時商標法第三十七條第十二款所明定。而衡酌兩商標是否
    近似，以具有普通知識經驗之購買人，於購買時施以普通所用之注意，有無混同
    誤認之虞判斷之。同法施行細則第十五條第一項亦定有明文。又商標於外觀、讀
    音及觀念上有一近似者，為近似商標。
二、原告美商‧西雅圖太平洋工業公司於八十九年十一月二十一日以「STEERHEAD
    DESIGN」商標，指定使用於商標法施行細則第四十九條所定商品及服務分類表第
    二十五類之衣服、靴鞋、圍巾、頭巾等商品，向被告經濟部智慧財產局申請註冊
    ，經該局准列為審定第九九五二一五號商標（如附圖一），嗣參加人老牛皮國際
    股份有限公司以該審定商標有違商標法第三十七條第十二款之規定，檢具註冊第
    七五八二九七號「LA NEW及牛頭圖」商標圖樣（如附圖二），對之提起異議，經
    被告審查，以九十一年八月二十一日中台異字第九一○六四二號商標異議審定書
    為「第九九五二一五號『STEERHE D DESIGN』商標之審定應予撤銷。」之處分等
    情，有上開審定書等為證，並為兩造所不爭之事實，堪認為實。
三、原告不服，循序提起本件行政訴訟，主張：原告「STEERHEAD DESIGN」商標與據
    以異議之註冊第七五八二九七號「LA NEW及牛頭圖」商標雖皆為牛頭圖，然以牛
    頭圖作為商標圖樣，申准註冊於國際分類第二十五類商品者，不在少數。由此可
    見，「牛頭圖」為極常見之圖形，以其作為商標圖樣者，通常其商標之識別力並
    不強。另本案原告商標與據以異議之註冊第七五八二九七號商標是否構成近似，
    尚應就其外觀、意匠、設計等予以判斷是否有近似之虞」之判決意旨加以判斷。
    本件被告及訴願決定，認定二商標構成近似，殊無可採云云。
四、經查，系爭商標圖樣上之圖形，與據以異議商標圖樣上之圖形相較，二者均為墨
    色之牛頭圖所構成，並置一處逐一比對固有牛角彎度，牛臉頰胖瘦之不同，惟此
    細微之差異就商標圖樣整體而言並不易見，則二者於外觀設計及構圖意匠既極相
    彷彿，異時異地隔離觀察，難謂無使具普通知識經驗之購買人產生混同誤認之虞
    ，應屬近似商標，二者復均指定使用於靴鞋等同一或類似之商品，應有首揭法條
    之適用。
五、至原告主張「牛頭圖」為極常見之圖形，並列舉以「牛頭圖」作為圖樣請准請註
    冊之第三九○○二八、三八七六一五、三三九三九○、九二八六一六號等商標乙
    節，核其商標圖樣與系爭商標尚屬有別，案情並不相當，自難比附援引執為系爭
    商標應准註冊之論據。則系爭審定第九九五二一五號「STE RHEAD DESIGN」商標
    圖樣，與據以異議註冊第七五八二九七號「LA NEW及牛頭圖」商標圖樣相較，二
    者皆為墨色牛頭圖形所構成，外觀上及觀念上，應屬近似商標，復指定使用於靴
    鞋之同一或類似商品，被告為異議成立之處分，自無不合。
六、從而，被告依首揭規定，為「第九九五二一五號﹃STEERHEAD DESIGN﹄商標之審
    定應予撤銷。」之處分，並無不合。訴願決定遞予駁回，亦無違誤，均應予維持
    。本件原告之訴為無理由，應予駁回。
據上論結，本件原告之訴為無理由，爰依行政訴訟法第九十八條第三項前段，判決如
主文。
中　　　華　　　民　　　國　　九十三　　年　　　三　　　月　　 十二 　　日
                                臺 北 高 等 行 政 法 院  第 五 庭
                                            審 判 長 法  官  張瓊文
                                                     法  官  帥嘉寶
                                                     法  官  劉介中
右為正本係照原本作成。
如不服本判決，應於送達後二十日內，向本院提出上訴狀並表明上訴理由，如於本判
決宣示後送達前提起上訴者，應於判決送達後二十日內補提上訴理由書（須按他造人
數附繕本）。
中　　　華　　　民　　　國　　九十三　　年　　　三　　　月　　 十二 　　日
                                                     書記官  黃明和
